臺灣高等法院高雄分院刑事附帶民事訴訟判決
原　　　告　台貿國際事業股份有限公司
法定代理人　乙○○
訴訟代理人　林穎良
被　　　告　甲○○
上列被告因偽造文書等案件（本院93年度上訴字第1077號），經
原告提起附帶民事訴訟，請求損害賠償，本院判決如下：
    主  文
被告應給付原告新台幣貳佰貳拾壹萬壹仟壹佰貳拾壹元，及自民
國93年11月9 日起至清償日止，按年息百分之五計算之利息。
原告其餘之訴駁回。
本判決第一項於原告以新台幣柒拾萬柒仟元供擔保後，得為假
執行。
原告其餘假執行之聲請駁回。
　　事實及理由
一、被告甲○○受僱於原告公司擔任業務經理，負責招攬散熱片
    銷售業務，為了詐騙公司交際費及獲取其他不當利益，明知
    日月光半導體製造股份有限公司（下稱日月光公司）並未向
    台貿公司訂購散熱片，竟於民國91年5 月間起，陸續偽稱日
    月光公司向原告公司訂購散熱片，致原告誤信日月光公司確
    有訂購散熱片，先後於91年5 月15日、8 月14日、9 月24
    日、9 月25日、10月1 日，由被告前往製造廠商提領各式規
    格散熱片共計436 萬片謊稱送往日月光公司，實際上被告係
    將散熱片放於被告及其父處所地下室堆放。被告為使犯行不
    被揭發，基於行使偽造私文書之概括犯意，偽刻「日月光公
    司收貨章」蓋在原告公司出貨單「客戶簽收欄」處，致使原
    告認為日月光公司業已收受。原告公司遂分別於91年8 月28
    日、9 月25日、10月1 日開具統一發票欲向日月光公司請款
    時，被告為免上述行為被揭發，再偽刻日月光公司統一發票
    專用章及原料章，蓋在統一發票上，持交原告。因遲未收到
    日月光公司給付之貨款，乃發函催告日月光公司，經日月光
    公司回函表示未曾向台貿公司訂貨，始查悉上情。原告因被
    告上述犯所造成之損害共計新台幣（下同）638 萬8,000 元
    ，爰依侵權行為法律關係，請求命被告給付如上金額及加計
    法定遲延利息之判決，並願供擔保為假執行宣告。
二、被告則以：原告主張之事實，並非真實，其並無侵占、背信
    等行為，自無賠償責任等語，資為抗辯。求為判決駁回原告
    之訴及假執行之聲請。
三、按附帶民事訴訟之判決，應以刑事訴訟判決所認定之事實為
　　據，刑事訴訟法第500 條前段定有明文。本件被告甲○○原
    受僱於原告公司擔任業務經理，專案負責招攬散熱片銷售業
    務，係為他人處理事務之人。嗣於91年3 月間起，甲○○即
    向日月光公司招攬散熱片銷售業務，而應日月光公司要求，
    依日月光公司提供之圖樣、規格，先免費提供少量散熱片供
    日月光公司檢測，經先後多次檢測結果均不合格，日月光公
    司因而未予採購，被告明知上情，竟仍向原告公司表示日月
    光公司欲向原告訂購各型散熱片，原告公司不疑，遂依甲○
    ○所陳稱訂購之散熱片品名、數量，以子公司亮麗五金股份
    有限公司（下稱亮麗公司）名義向金震大企業有限公司（下
    稱金震大公司）採購。因金震大公司所生產之各型散熱片經
    檢測後仍不符合日月光公司所需之圖樣、規格，甲○○竟基
    於意圖為第三人不法利益之概括犯意，向原告公司佯稱日月
    光公司願特殊採購，而先後於91年5 月15日、8 月14日、9
    月24日、9 月25日、10月1 日，指示金震大公司將亮麗公司
    所採購之如附表2 所示各型散熱片共計436 萬片，陸續運往
    台南市○○路○段200 巷5 號之3 甲○○住處地下室，及同
    市○○路14巷19號之1 其不知情之父何冶夫住處地下室堆放
    。嗣後為掩飾上情，遂又基於行使偽造私文書之概括犯意，
    連續於附表一所示之時間，在高雄市○○○路原告公司前其
    所駕駛之車內，持其前於不詳時間，委託台南市○○路某不
    知情之成年刻印業者盜刻之「日月光公司收貨章」橢圓戳章
    ，在附表一所示5 張原告公司出貨單「客戶簽收欄」內，蓋
    用前述偽造之「日月光公司收貨章」印文各1 枚，表徵日月
    光公司已收取附表二所示各型散熱片，而偽造該具有收據性
    質之私文書，持交原告公司收執而行使之，足以生損害於原
    告公司及日月光公司，並使原告公司誤以為日月光公司已採
    購上開各型散熱片，而於金震大公司請款時，如數給付如附
    表三所示各筆款項予金震大公司（合計新台幣2,211,121 元
    ，而為違背其任務之行為，致生損害於原告公司之財產。嗣
    台貿公司先後於91年8 月28日、9 月25日、10月1 日開具統
    一發票交由甲○○欲向日月光公司請款，甲○○為免上述行
    為被揭發，乃承前行使偽造私文書之概括犯意，持其於不詳
    時間，委請台南市○○路某不知情之成年刻印業者盜刻之「
    日月光公司統一發票專用章」及「原料章」各1 顆，在高雄
    市○○○路原告公司前其所駕駛之車內，連續蓋用上述偽造
    之「日月光公司統一發票專用章」、「原料章」於該3 張統
    一發票之背面，藉以表示日月光公司知悉原告公司主張請款
    之意，足生損害於日月光公司及原告公司。嗣原告公司因遲
    未收到日月光公司給付之貨款，乃發函催告日月光公司，經
    日月光公司回函表示未曾向原告公司訂貨，始查悉上情等情
    ，已經本院93年度上訴字第1077號刑事判決依行使偽造私文
    書罪及背信罪判處有期徒刑1 年在案，有該判決在卷可稽，
    雖原告主張被告涉犯之罪名與本院認定之罪名不同，惟被告
    所為既經本院前揭刑事判決有罪在案，則原告主張其因而所
    受損害之事實，自堪認為真實。
四、又因故意或過失不法侵害他人權利者，負損害賠償責任，民
　　法第184 條第1 項前段定有明文。原告因被告所為背信犯行
    所給付之貨款僅2,211,121 元，已經本院前揭刑事判決認定
    在案，則原告請求被告賠償上開金額，即屬有據。至請求超
    過上開金額部分，因原告所主張之款項，係以原告欲向日月
    光公司請領之貨款為依據，然因日月光公司實際上並未向原
    告訂購上述款項之散熱片，此情為原告所不爭執，且被告所
    為並不成立侵占罪，亦為前揭刑事判決所認定，則原告依此
    款項請求被告如數賠償，即屬無據，是原告逾上開金額部分
    之請求，於法無據。
五、從而，原告本於侵權行為法律關係，請求被告給付之金額，
　　在2,211,121 元及自起訴狀繕本送達之翌日即93年11月9 日
    起至清償日止，按年息百分之五計算法定遲延利息範圍內，
    為有理由，應予准許；至逾此範圍之請求，並無理由，應予
    駁回。
六、原告陳明願供擔保聲請為假執行，就原告勝訴部分，經核與
    法律規定相符，爰酌定相當之擔保金額併准許之；至原告敗
    訴部分，其假執行之聲請，即失依據，應予駁回。
七、據上論結：本件原告之訴為一部有理由，一部無理由，依刑
    事訴訟法第502 條第1 項、第2 項、第491 條第10款、民事
    訴訟法第390 條第2 項，判決如主文。
中　　華　　民　　國　　94　　年　　3 　　月　　9 　　日
                  刑事第七庭  審判長法　官   莊飛宗
                                    法　官   曾逸誠
                                    法　官   黃三友
以上正本證明與原本無異。
如不服本判決應於收受本判決後10日內向本院提出上訴書狀，其
未敘述上訴理由者，並得於提起上訴後10日內向本院補提理由書
狀（均須按他造當事人之人數附繕本）「切勿逕送上級法院」。
中　　華　　民　　國　　94　　年　　3 　　月　　11　　日
　　　　　　　　　　　　　　　　　　書記官   黃玉珠
